【裁判字號】    97,交聲,177
【裁判日期】    970327
【裁判案由】    違反道路交通管理處罰條例聲明異議
【裁判全文】
臺灣桃園地方法院交通事件裁定     97年度交聲字第177號
原處分機關  交通部公路總局新竹區監理所桃園監理站
異  議  人
即受處分人  丙○○
上列異議人即受處分人因違反道路交通管理事件，對於交通部公
路總局新竹區監理所桃園監理站於民國97年1 月22日所為之桃監
裁罰字第裁52-ZI0000000號裁決書所為之處分聲明異議，本院裁
定如下：
    主  文
原處分撤銷。
丙○○不罰。
    理  由
一、原處分意旨略以：異議人即受處分人丙○○駕駛車牌號碼LF
    -5750 號自小客貨車，於民國96年11月25日下午6 時10分許
    ，行駛於國道2 號公路東向8.3 公里處，因未與前車保持安
    全距離，致追撞前車由甲○○所駕駛之車號4930-PD 號自小
    客車，經員警為事故研析後，以公警局交字第Z10000000 號
    通知單舉發「未保持行車安全距離追撞前車」之違規行為，
    爰依違反道路交通管理處罰條例第33條第1 項第2 款規定，
    處罰鍰3,000 元，並記違規點數1 點。嗣異議人雖向原處分
    機關即交通部公路總局新竹區桃園監理所監理站申訴後，經
    原處分機關請舉發機關調查結果，仍認異議人確有於舉發時
    、地，在高速公路不遵管制規定，未保持行車安全距離之違
    規行為，原處分機關乃依道路交通管理處罰條例第33條第1
    項第2 款規定，就前開違規行為，裁處異議人罰鍰3,000 元
    並記違規點數1 點，此有交通部公路總局新竹區監理所桃園
    監理站97年1 月22日桃監裁字第裁52-Z10000000號1 紙可佐
    。
二、本件聲明異議意旨略以：異議人丙○○駕駛上開車輛行經國
    道2 號高速公路東向8.3 公里時，係行駛在外側車道，證人
    甲○○所駕駛之車號4930-PD 號自小客車原係行駛在其前方
    之內側車道上，係因證人甲○○所駕駛上開車輛突然變換車
    道至外側，且在變換車道後緊急煞車，異議人才會不及與其
    保持距離而撞上證人甲○○所駕駛之車輛，爰具狀聲明異議
    等語。
三、按法院受理交通事件，準用刑事訴訟法之規定，道路交通管
    理處罰條例第89條前段定有明文，最高法院76年臺上字第49
    86號判例「認定犯罪事實所憑之證據，雖不以直接證據為限
    ，間接證據亦包括在內，然而無論直接證據或間接證據，其
    為訴訟上之證明，須於通常一般之人均不致有所懷疑，而得
    確信其為真實之程度者，始得據為有罪之認定，倘其證明尚
    未達到此一程度，而有合理之懷疑存在而無從使事實審法院
    得有罪之確信時，即應由法院為諭知被告無罪之判決。」所
    揭示刑事訴訟法上法院認定事實之最重要原則之一，即認定
    被告有罪，就該有罪事實不能有任何之合理懷疑存在之原則
    於法院審理行為人違反道路交通管理處罰條例案件時，當有
    其適用。易言之，法院於審理行為人違反道路交通管理處罰
    條例案件，當踐行完畢調查證據之程序後，為事實之認定時
    ，如就原處分機關所認定之行為人違規之事實仍有合理之訴
    訟上懷疑，而無法百分之百確信行為人確有該當於道路交通
    管理處罰條例各該處罰條文之構成要件事實時，此際即應依
    訴訟上之待證事實「罪證有疑，利於被告」之證據法則，作
    對受處分人有利之認定。次按汽車行駛於高速公路、快速公
    路或設站管制之道路，不遵使用限制、禁止、行車管制及管
    理事項之管制規則而未保持安全距離者，處汽車駕駛人新臺
    幣3,000 元以上6,000 元以下罰鍰，道路交通管理處罰條例
    第33條第1 項第2 款定有明文。而汽車駕駛人駕駛汽車違反
    道路交通管理處罰條例第33條第1 項規定者，除應依該條所
    規定之罰鍰處罰外，予記違規點數1 點，道路交通管理處罰
    條例第63條第1 項第1 款亦定有明文。又汽車行駛高速公路
    ，前後兩車間之行車安全距離，在正常天候狀況下，依左列
    規定：一、小型車：車輛速率之每小時公里數值除以2 ，單
    位為公尺。高速公路交通管制規則第6 條第1 項第1 款亦規
    定甚明。然受處分人究否有該項違規行為存在，仍應依憑證
    據認定之，合先敘明。
四、經查：
  (一)異議人丙○○於96年11月25日下午6 時10分許，駕駛車牌號
    碼LF-5750 號自小客貨車，行駛國道2 號高速公路東向8.3
    公里處，追撞前方由證人甲○○所駕駛車號4930-PD 號自小
    客車，另當時在證人甲○○所駕駛上開車輛之左方內側車道
    有證人乙○○所駕駛車號4072-DS 號自小客車，且4072-DS
    車輛右前車頭已跨越白色虛線至外側車道乙節，為異議人丙○○所不否認，並與證人甲○○、乙○○證述情節相符，並
    有道路交通事故現場圖、道路交通事故調查報告表(一)、(二)、
    現場照片11紙在卷足憑，自信屬實。
  (二)證人即到場處理員警葉忠潔於本院調查時結證稱：當時會研
    判異議人未保持安全距離，係依據當時異議人稱時速為70公
    里，而異議人之煞車痕僅有6 公尺，而撞擊散落物之碎片有
    2.5 公尺，加起來才8.5 公尺，根本不到35公尺才會研判異
    議人未保持安全距離，但當時證人甲○○在警詢中係稱伊係
    駕車行駛在異議人前方，並未提及在為異議人撞擊前係從內
    側車道變換至外側車道，故如果係當時證人甲○○係剛由內
    側車道變換至外側車道，旋即看到內側車道由證人乙○○所
    駕駛4072-DS 號自小客車車頭偏至外側車道而緊急煞車致後
    方異議人所駕駛車輛撞上證人甲○○所駕駛之上開車輛，則
    本件異議人是否未保持安全距離必須重新評估等語（見本院
    卷第77頁至第80頁），另證人甲○○於本院調查時結證稱：
    我本來係駕駛車號4930-PD 車輛行駛在內側車道，因為我看
    到4072-DS 車輛停在我前方15公尺之內側車道上，所以我也
    在打方向燈1 、2 秒後即切至外側車道，我切到外側車道準
    備要超過4072-DS 號車輛時，該車車頭突然偏出來，所以我
    就緊急煞車，此時異議人所駕駛上開車輛就撞到我的車尾等
    語（見本院卷第46頁至第48頁），是以證人甲○○所駕駛車
    號4930-PD 號自小客車，原係行駛在內側車道，為閃避前方
    由乙○○所駕駛4072-DS 號自小客車而變換車道至外側車道
    後，旋因乙○○所駕駛上開車輛在證人甲○○欲超越其車輛
    時，將車頭偏至外側車道，導致證人甲○○緊急煞車，異議
    人所駕駛上開車輛乃追撞證人甲○○所駕駛之上開車輛等情
    ，堪以認定。
  (三)衡諸常情，一般人駕駛汽車在高速公路行駛，因行駛其上之
    車輛車速快，且會有駕駛人為超越前車而駕車變換車道，逕
    行插入其他行駛中之車輛前方之情，實屬常見，則異議人所
    辯：其係合乎規定行駛，係因證人甲○○所駕駛車輛突然變
    換車道至其車輛前方，導致前後車距不夠，且在其尚未拉長
    至安全距離時，因證人甲○○所駕駛之車輛緊急煞車，因而
    追撞前車等語，尚值採信。則本諸「罪證有疑，利於被告」
    之證據法則，本院認本件舉發尚有瑕疵，異議人前開所辯，
    非屬無據，原處分機關未予詳查，遽予裁罰，容有未洽。是
    本件異議為有理由，應由本院撤銷原處分，另為異議人不罰
    之諭知。
五、據上論斷，應依道路交通管理處罰條例第87條第2 項，道路
    交通案件處理辦法第20條前段，裁定如主文。
中    華    民    國    97    年    3     月    27    日
                  交通法庭    法  官  朱美璘
以上正本證明與原本無異。
如不服本裁定，應於送達後5 日內，向本院提出抗告狀。
                              書記官  谷貞豫
中    華    民    國    97    年    3     月    28    日


司法院資訊處製作；財團法人民間司法改革基金會備份。
